【裁判字號】    90,交易,190
【裁判日期】    900627
【裁判案由】    公共危險
【裁判全文】
臺灣臺北地方法院刑事判決                          九十年度交易字第一九０號
    公  訴  人  臺灣臺北地方法院檢察署檢察官
    被      告  丙○○
右列被告因公共危險案件，經檢察官提起公訴（九十年度偵字第六八四九號），本院
判決如左：
    主      文
丙○○服用酒類，不能安全駕駛動力交通工具而駕駛，累犯，處有期徒刑柒月。車牌
ＣＥ─二０六六號自用小客車壹部（廠牌：福特六和，民國八十四年六月出廠，引擎
號碼：Ｓ0000000Ｚ）沒收。
    事      實
一、丙○○前於民國八十九年九月間因犯服用酒類，不能安全駕駛動力交通工具而駕
    駛之公共危險案件，經本院台北簡易庭判處有期徒刑二月，嗣並經確定，於八十
    九年十一月三十日易科罰金執行完畢。
二、丙○○自九十年二月七日晚間八時起許至十二時止，與其友人在台北市○○路某
    處之海產店內服用高梁酒約半瓶，已達於反應較慢、感覺減低、思考改變、個性
    行為改變並影響駕駛而不能安全駕駛動力交通工具之狀態後，仍駕駛動力交通工
    具即其所有車號ＣＥ－二０六六號自用小客車在道路上行駛，迨於九十年二月八
    日凌晨一時十二分許，丙○○駕駛上開自用小客車沿台北市市○○道由西往東方
    向行駛，於行經台北市信義區市○○道、東興路交岔路口時，丙○○本應注意汽
    車行駛時，駕駛人應隨時注意車前狀況，並採取必要之安全措施，而依當時情形
    又非不能注意，竟因其於飲酒後已陷於不能安全駕駛之狀態，而疏未注意車前狀
    況，故使其所駕駛汽車因而撞及由東興路由南向北駛來，由乙○○所騎乘後載其
    女友甲○○之車號ＥＣＩ－四九七號輕型機車，致乙○○及甲○○因此人車倒地
    ，使乙○○受有臉部、左側手肘、兩側膝蓋挫擦傷之傷害，甲○○則因此受有左
    大腿腿骨骨折、手腳多處擦傷之傷害（丙○○所涉過失傷害罪嫌，則未據乙○○
    及甲○○提出告訴），經警到場處理後，對丙○○測試其飲酒後吐氣所含酒精成
    份，發現其吐氣所含酒精成份每公升已達０．七九毫克，而知丙○○乃係以駕駛
    其所有車號ＣＥ－二０六六號之自用小客車用以遂行服用酒類，不能安全駕駛動
    力交通工具而駕駛之公共危險犯行。
三、案經台北市政府警察局信義分局報請台灣台北地方法院檢察署檢察官偵查起訴。
    理      由
一、右揭事實二之部分中關於被告於前述時間服用酒類，並已達於不能安全駕駛動力
    交通工具之狀態後而仍駕駛上開車號自用小客車在道路上行駛，嗣因其所駕駛汽
    車發生前開道路交通事故，經警到場處理後，並由警測試其飲酒後吐氣所含酒精
    成份，發現其吐氣所含酒精成份每公升已達０．七九毫克等事實，業據被告於本
    院審理時供承不諱（本院九十年六月十三日審判筆錄參照），而被告為警測試之
    吐氣所含酒精成份為０．七九毫克乙節，有酒精測試單一紙在卷足憑（偵查卷第
    十九頁參照），核與騎乘前述車號機車與被告所駕駛汽車發生前述交通事故之乙○○於警訊、檢察官偵查中所為供述相符（偵查卷第六頁偵訊筆錄、第四二夜至
    第四三頁訊問筆錄參照），並有記載前述道路交通事故發生情形之道路交通事故
    調查報告表在卷可稽（偵查卷第十七頁參照），按行為人飲酒後如其呼氣酒精濃
    度達於每公升０．七五毫克時，即有反應較慢、感覺減低、思考改變、個性行為
    改變並影響駕駛中度之中毒症狀，此有行政院國軍退除役官兵輔導委員會台北榮
    民總醫院（以下稱台北榮民總醫院）八十八年八月五日（八八）北總內字第二六
    八六八號函一紙附本院卷可稽，且行為人飲酒後其呼氣中酒精濃度如已達於每公
    升０．七五毫克，其肇事率為一般未飲酒者之二五倍，此亦有中央警察大學交通
    學系暨交通管理研究所教授蔡志中之研究報告一紙附本院卷可憑，故被告經警測
    試其呼氣酒精成份為０．七九毫克，依照台北榮民總醫院上開函文及前揭學者之
    研究，當已達到服用酒類後不能安全駕駛動力交通工具之狀態，是依（一）前述
    酒精測試單、（二）證人乙○○之供述、（三）記載本件道路交通事故發生情形
    之道路交通事故調查報告表、（四）台北榮民總醫院上開函文及（五）前揭學者
    之研究報告等補強證據已足資擔保被告於本院審理中所為上開任意性自白具有相
    當程度之真實性，而得使本院確信被告前述自白之犯罪事實確屬真實，從而依刑
    事訴訟法第一百五十六條第一項「被告之自白，非出於強暴、脅迫、利誘、詐欺
    、違法羈押或其他不正之方法，且與事實相符者，得為證據。」及第二項「被告
    之自白，不得作為有罪判決之唯一證據，仍應調查其他必要之證據，以察其是否
    與事實相符。」規定，本院自得依被告前述自白及各該補強證據認定被告確有為
    前述犯行，本件事證明確，被告之犯行堪以認定。
二、核被告丙○○所為，係犯刑法第一百八十五條之三之服用酒類，不能安全駕駛動
    力交通工具而駕駛罪。查被告前於八十九年九月間因犯服用酒類，不能安全駕駛
    動力交通工具而駕駛之公共危險案件，經本院台北簡易庭判處有期徒刑二月，嗣
    並經確定，於八十九年十一月三十日易科罰金執行完畢，此有台灣高等法院檢察
    署刑案紀錄簡覆表一紙在卷足憑，並經本院調閱被告所犯上開案件案卷核閱無誤
    ，有上開案件之判決書及執行指揮書附於本院卷可稽，被告於受有期徒刑之執行
    完畢後五年以內，再犯本件有期徒刑以上之罪，係屬累犯，應依刑法第四十七條
    規定加重其刑。
三、按晚近政府一再大力於各類傳播媒體宣導請民眾千萬不要酒後駕車，原因無他，
    乃因車輛駕駛人酒後坐上駕駛座在道路上行駛，斯時因駕駛人已喪失對於車輛之
    正常操控能力及對於週遭事物之迅速反應應變能力，於此種情況下，該部為酒後
    駕駛人所駕駛之汽車，儼然已較戰場上之子彈更具有殺傷力，其實這樣的比喻並
    不為過，想想看，一發子彈一次只能殺死一個人，然而酒醉駕駛人所駕駛之汽車
    如任其在馬路上橫衝直撞，造成連環車禍，此時，豈只是一個人的傷亡，多少家
    庭的未來都會在這一刻而幻滅！而國家及社會又都得承受多少成本之損失！本院
    不信被告會沒有看過電視新聞常所播出因他人酒後開車肇事使被害人死亡，被害
    人之家屬撫屍痛泣之令人鼻酸畫面，而被告竟猶酒醉駕車，顯見其對他人生命權
    之不尊重，而道路交通安全規則之遵守，其最終目的難道不就是在保障所有用路
    人－包括被告在內之「生命權」嗎？被告難道未曾想過，如果其酒後駕車發生任
    何意外造成自己之不幸，其父母將情何以堪！且被告身為公務員（其為交通部公
    路局重大橋樑工程處之雇員），於前案所犯酒後駕車之公共危險案件易科罰金執
    行完畢後僅二月有餘，即又罔顧法令再度酒後駕車，顯見其智慮之淺薄及視法律
    於無物之心態，是本院於此必需嚴正宣告對於此種對自己及他人生命權絲毫未有
    任何尊重，且係累犯之酒後駕車者，於量刑上絕對不能給予任何之寬貸，如此藉
    由社會正義最後一道防線－法院－對於酒後駕車者嚴懲之宣告，用以防杜任何人
    酒後駕車之僥倖，而能讓台灣社會多那麼一點對彼此生命之發自內心之尊重，少
    一點對父母所賜予彼此生命之輕蔑，多一點快樂出門，平安回家之滿心期待，少
    一點悲悽，則司法幸甚！爰審酌被告其身為公務員，猶不知恪遵法令之智識程度
    、酒後駕車所生之犯罪危險、其顯未因前案所犯酒後駕車公共危險案件之檢察官
    給予易科罰金執行被判處有期徒刑機會而確實悔悟，並確實惕勵自新暨其犯後態
    度等一切情狀，本院認本件如再科予被告刑法第一百八十五條之三酒後駕車公共
    危險罪法定刑中之罰金刑或得以易科罰金之拘役刑、六月以下有期徒刑尚未能謂
    對被告產生懲儆及對其有發生教化之功能，易言之，本件如對被告僅科以罰金刑
    或得易科罰金之拘役刑、六月以下有期徒刑尚與其所犯罪行未屬相當，公訴人於
    本件審理過程中因其全程到庭實行本件公訴，並詳閱卷證，於論告時具體論告本
    件應不得再予被告易科罰金之刑罰宣告，為屬的論，爰對被告量處如主文所示之
    刑，令被告進入監獄接受教化及教育，期能於在監期間確實思過，而於出獄後再
    創新生，並讓其明瞭酒後在道路上駕車，所付出之代價絕對是次於生命權之權利
    －自由權之喪失。
四、再按我刑法對為法院認定有罪之被告，除對其生命、或對其自由或對其財產為一
    定之剝奪，藉資對其為處罰外，另對與犯罪有密切關係之物，亦許國家剝奪該物
    之所有權，強制將其收歸國庫，除藉以防止行為人反覆為犯罪行為而以之預防外
    亦得禁止行為人不法再利用該物，而此即為刑法第三十八條沒收規定之所由設。
    而作為屬從刑性質之沒收，其作為刑罰之機能不外有三，（一）首就對犯罪人而
    言，因刑罰本即以矯正犯罪人之反社會性，藉以達成國家增進社會福祉、保障個
    人權益之任務為其目的，如藉沒收之宣告而得以矯正犯罪人之社會適合性，對其
    成為一教育方法，法院自得對符合法律所規定之物予以沒收；（二）次就對社會
    而言，刑罰對社會本即有一般預防之機能，若藉刑罰之宣告可防止一般人陷於犯
    罪，亦可使一般社會之應報本能獲得滿足，亦即如可喚起一般人之規範意識，裁
    判者當應妥適裁量是否為沒收之諭知；（三）末就被害人而言，刑罰本對於被害
    人有保護其法益之機能，如裁判者以藉沒收刑罰之宣告而得表彰法律保障個人法
    益或社會法益之效果，並進而能表示重視對被害人法益或社會法益被不法侵害之
    事實，當以宣告對物之沒收為適當。經查：
    本件被告所駕駛前開車號汽車，業據被告於本院九十年六月十三日審理時供稱為
    其所有（當日審判筆錄參照），並有該部汽車之車籍資料一紙在卷可稽（本院卷
    參照），被告服用酒類，不能安全駕駛動力交通工具而駕駛其所有該部汽車在道
    路上行駛，顯係以其所有之物用供其遂行本件犯罪，該部汽車自屬刑法第三十八
    條第一項第二款、第三項前段所規定為被告所有用供其犯罪所用之物，而刑法第
    三十八條對物之沒收，除該條第一項第一款違禁物之沒收，法律採義務沒收主義
    ，不與裁判者裁量之餘地，應一律宣告沒收外，餘對於為犯人所有用供其犯罪所
    用之物，是否於裁判上宣告沒收，我刑法則採職權沒收主義，由裁判者運用其職
    權妥善為之裁量，而對於此裁量之標準，我刑法之所以未明文規定，無非乃有意
    授權身為裁判者之法院由其本於宣告沒收得否充足上述刑罰之機能為之目的性裁
    量。本院認（一）於本件為沒收被告所有前開汽車，對被告而言不啻為一教育其
    作為現代社會之一分子應尊重他人及自己生命之方法，並得以矯正其社會適合性
    ，而得滿足上述刑罰對犯罪人之機能；（二）對被告所有前開汽車於本件予以宣
    告沒收，正適足以宣告社會一般人絕對不要酒後駕車，而得喚起一般人對法律之
    重視及對社會規範之清晰認識，當能滿足前揭刑罰之對社會之機能；（三）行為
    人酒後駕車，其所足以危害之法益，不僅是個人生命身體法益而已，而係構成對
    於其他未酒醉駕車而使用道路之廣義之用路人，如行人、駕駛人等複數之生命、
    身體法益之潛在性之危險，所有道路用路人均可能成為酒後駕車者之下一個被害
    人，是本件為宣告沒收被告前開所有汽車之諭知，實足以彰顯法院對組成社會之
    基本份子即人民其最重要權利，即生命權及身體權為他人不法侵害可能之重視，
    而完全充足刑罰對於本件被害法益為社會法益之機能。基於上述三點理由，本院
    認前開汽車既屬被告所有用供其犯罪所用之物，實已具沒收之必要。（四）而對
    被告所有前開車號汽車予以宣告沒收，其對被告所加諸者，為可量化財產法益之
    侵害，對受此沒收刑罰之被告其權益，相較於透過此刑罰手段所欲保全者為不可
    量化之一般社會大眾其生命及身體法益，將類此本件酒後駕車累犯之被告其所有
    汽車予以宣告沒收，乃係以對人民以最小侵害之方式而達警惕酒醉駕車，維護公
    共安全對社會法益保全之目的，亦符憲法比例原則必要性、適當性及衡平性之要
    求，本件起訴檢察官雖未具體求處沒收被告所有前述車號汽車，惟全程到庭專責
    實行公訴之公訴組檢察官於本件經過其全程到庭參與本件之審理，於本件論告時
    亦促請本院沒收被告所有前開車號汽車，本院基於上述四點理由，認前開汽車既
    屬被告所有用供其犯罪所用之物，且有沒收之必要，爰依刑法第三十八條第一項
    第二款、第三項規定，併予宣告沒收。
據上論斷，應依刑事訴訟法第二百九十九條第一項前段，刑法第一百八十五條之三、
第四十七條、第三十八條第一項第二款，判決如主文。
本案經檢察官丁○○到庭執行職務
中      華民      國    九十      年      六      月    二十七    日
                                      臺灣臺北地方法院交通法庭
                                          法  官  葉  建  廷
右正本證明與原本無異。
如不服本判決，應於判決送達後十日內向本院提出上訴狀 (應附繕本) ，上訴於
臺灣高等法院。
                                          書記官  許  婉  如
中      華      民      國    九十      年      六      月    二十七    日
附錄本案論罪科刑法條全文：
刑法第一百八十五條之三：
服用毒品、麻醉藥品、酒類或其他相類之物，不能安全駕駛動力交通工具而駕駛者，
處一年以下有期徒刑、拘役或三萬元以下罰金。


司法院資訊處製作；財團法人民間司法改革基金會備份。
